【裁判字號】    99,訴,594
【裁判日期】    990623
【裁判案由】    建築執照
【裁判全文】
臺北高等行政法院判決
                                       99年度訴字第594號
                                      99年6月9日辯論終結
原      告  甲  ○
訴訟代理人  呂丹琪  律師
被      告  臺北縣政府工務局
代  表  人  乙○○○○○○○○
訴訟代理人  李承志  律師
上列當事人間建築執照事件，原告不服臺北縣政府中華民國99年
2月1日北府訴決字第0980661618號（案號：第98341116號）訴願
決定，提起行政訴訟，本院判決如下：
    主  文
原告之訴駁回。
訴訟費用由原告負擔。
    事實及理由
一、事實概要：原告曾於95年間向臺北縣鶯歌鎮公所（下稱鶯歌
    鎮公所）申請其所有坐落鶯歌鎮○○街69號之1 房屋拆除案
    進行會勘，嗣後再向鶯歌鎮公所提出就地整建申請，鶯歌鎮
    公所並於95年4 月6 日核發95鶯就地建字第003 號（95北縣
    鶯建字第0950003234號）建造執照。嗣被告發現原告領得上
    開執照後將原建築物全部拆除重行建築，認上開建造執照應
    屬行政程序法第111 條第6 款規定之無效行政處分，並於96
    年9 月11日開立違章建築認定通知書，原告不服上揭違章建
    築之認定，循序提起行政訴訟，案經本院97年訴字第2090號
    判決將臺北縣政府所為之違章建築認定通知書及內政部之訴
    願決定均予撤銷，全案並於98年4 月8 日確定。惟依前案本
    院之判決，認定上開建照之核發機關形式上雖為鶯歌鎮公所
    ，核其實際應認係臺北縣政府所核發，僅由鶯歌鎮公所為行
    政事務之處理而已；縱認有違法之處，亦不過應予撤銷，非
    得逕認為無效。被告遂以該建照之核發，已逾越臺北縣政府
    之授權，以98年7 月27日北工建字第0980610089號函撤銷上
    開就地整建之建造執照。原告仍不服，提起訴願，遭決定駁
    回，遂提起本件行政訴訟。
二、本件原告主張：
    (一)按行政訴訟法第127 條規定，本件被告為撤銷建照之行政
      處分後，臺北縣政府拆除大隊依本件撤照之行政處分於98
      年8月11日以北縣拆認字第0980032115 號函認定原告之建
      物為違建，並於98年10月9 日執行拆除，原告對於拆除大
      隊認定違建之行政處分不服提起訴願，經訴願駁回，目前
      提起行政訴訟（本院98年訴字第2469號）審理中，惟兩訴
      訟係基於同一事實上原因，請求依行政訴訟法第127 條規
      定予以合併辯論合併裁判，合先敘明。
    (二)本件事實業已經訴願及行政訴訟：
      1.原告於91年間向訴外人王福進購買坐落台北縣鶯歌鎮○
        ○段59地號土地及地上2 層樓房屋，原告依法於94年間
        申請就地整建，並於法令限制範圍內就舊有建物二層樓
        房申請增建為三層樓房，經鶯歌鎮公所依據臺灣省拆除
        合法建築物剩餘部份就地整建辦法及臺北縣興闢公共設
        施拆除剩餘建築基地內建築物改建增建辦法於95年4 月
        6 日核發95鶯就地建字第003 號建造執照，原告基於合
        法建造執照按圖施工建築，孰料經檢舉人不實指控檢舉
        後，鶯歌鎮公所先於95年10月3 日以北縣鶯建字第0950
        016596號處分、96年2 月8 日第0960002746號處分二度
        命原告停工，又於96年7 月13日以北縣鶯建字第096001
        1232號處分公告撤銷原告之建造許可執照，隨後鶯歌鎮
        公所於96年8 月31日以北縣鶯建字第0960015173 號 處
        分向臺北縣政府查報臺北縣鶯歌鎮○○街69之1 號（陶
        瓷段59地號）建物為違章建築，臺北縣政府遂於96 年9
        月11日以北府工拆字第0960054143號違章建築認定通知
        書之行政處分，認定原告所有之上開建物為違章建築。
      2.原告係本於合法取得就地整建許可執照而按圖施工整建
        房屋，卻遭停工及撤照之處分，故原告不服，分別對於
        北縣鶯建字第0950016596、0000000000號命原告停工之
        行政處分及北縣鶯建字第0960011232號撤銷建照之行政
        處分，分別提起訴願，皆獲原處分撤銷之勝訴決定，訴
        願書中明確指出原告之信賴利益應予以保護，有訴願決
        定書為據。
      3.原告對於臺北縣政府96年9 月11日北府工拆字第096005
        4143號違章建築認定通知書之行政處分不服，提起訴願
        、行政訴訟，經本院97年訴字第2090號判決將臺北縣政
        府違章建築認定通知書及訴願決定應予撤銷，臺北縣政
        府未上訴而於98年4 月8 日確定，有判決書及確定證明
        書為據。
    (三)按行政訴訟法第213 、215 、216 條規定，及行政程序法
      第118 條、訴願法第95條規定，被告所為之處分已無理由
      且不合法。
      1.上開房屋建照之核發並無違法或逾越權限之事實既經判
        決確定，依前開行政訴訟法、行政程序法及訴願法相關
        規定，各關係機關均受拘束，被告竟於98年5 月15日以
        北工建字第0980382608號函仍以同一事實及同一理由，
        函請鶯歌鎮公所撤銷原告合法之建照，顯然無視於確定
        判決確定之事實，漫無法紀，且嚴重浪費司法及行政資
        源。
      2.鶯歌鎮公所遂於98年6月3日北縣鶯歌建字第0980010565
        號函之行政處分再次以同一事實及同一理由，撤銷原告
        之建照，顯然違反訴願程序認定之事項及本院判決認定
        之事實，原告不服提起訴願，於訴願程序中鶯歌鎮公所
        自行撤銷原處分，訴願委員會因而為不受理之決定。
      3.被告於98年7 月27日函通知撤銷其98年5 月15日函，並
        以98年7 月27日函再次撤銷原告之建照，顯然原告之合
        法建照已遭鶯歌鎮公所及被告原處分2 次違法撤銷，均
        已違背前案本院認定之事實。
      4.臺北縣政府拆除大隊遂於98年8 月11日以北縣拆認字第
        0980032115號函，依據被告98年7 月27日撤銷建照之行
        政處分，而認定原告之上開建物係違建，惟本件已於前
        案本院認定上開建物係合法領得建照非違建，被告竟以
        同一事實同一理由再次撤銷原告之建照，已無理由且不
        合法。
    (四)本件原告並無信賴不值得保護之情形：
      1.按行政程序法第117 條規定，又「授予人民利益之行政
        處分，因違法而發生是否應予撤銷時，依一般行政法理
        ，應委諸行政機關裁量，故行政機關對於公益與信賴利
        益之孰輕孰重，自應加以審酌衡量，如撤銷對公益有重
        大危害，或受益人之信賴利益，顯然大於撤銷所欲維護
        之公益，且其信賴並無不值得保護之情形時，自不得輕
        言撤銷該違法之行政處分」（改制前行政法院83年判字
        第560號判決）。
      2.依臺北縣政府訴願審議委員會96年12月10日訴願決定書
        （案號：00000000）認定：「本件並無行政程序法第
        119 條所列各款信賴不值得保護之情形」。既經訴願委
        員會認定，各機關均受其拘束，原訴願決定卻認定原告
        有信賴不值得保護之情形，卻未釋明有何信賴不值得保
        護之情形，顯屬違法。
      3.原告申請建照時，並未持圖實不符之書件，承辦人員先
        後多次至現場會勘，且原告請領建照後，完全按圖施工
        ，並無任何信賴不值得保護之情形，況原鶯歌鎮公所核
        發之建照內容載明：新建、RC造，已構成信賴基礎及信
        賴表現，原告並無任何信賴不值得保護之情形。
    (五)本件並無拆除後就地整建客體已不存在之情形：
      1.依臺北縣政府訴願審議委員會96年12月10日訴願決定書
        （案號：00000000）認定：「惟原處分機關於96年11月
        28日列席本府訴願審議委員會會議陳述意見表示當時核
        發執照時原建築物尚有部份建築物存在，並非均不存在
        ，且依卷內所附證29之照片可認為原處分機關於核准原
        地整建時，原建築物尚有部份存在。」該事實業經臺北
        縣政府訴願審議委員會認定，被告自應受其拘束，不得
        再為相反之認定。
      2.本件建照核發之前承辦人員曾多次至現場會勘，有會議
        紀錄及照片為憑，足證本件並無舊有建物不復存在之情
        形。
    (六)按行政程序法第121 條第1 項規定，本件已不得再為撤銷
      ：
      1.本件早在95年11月間臺北縣政府接受民眾張素燕陳情後
        ，即於95年11月17日發函給鶯歌鎮公所查明實情，有臺
        北縣政府95年11月17日函為據；96年2 月12日被告並派
        員至現場會勘，有會勘紀錄為憑；96年2 月15日及96年
        4 月2 日臺北縣政府發函鶯歌鎮公所儘速依會勘結論辦
        理，並將本案列管有該函為憑；96年6 月11日臺北縣政
        府針對本案召開會議，有會議記錄為憑。
      2.綜上足證，本件被告早在95年11月間即已開始查證本件
        建物之合法性，並於96年2 月12日派員會勘載明：「似
        非屬合法建物。」於96年6 月11日會議結論更載明：「
        本案拆除剩於建築基地內之原有建物已不復存在…應認
        定屬建築法第9 條第1 款之新建行為。」顯然被告於斯
        時業已認定上開建照之核發為違法之行政處分，然被告
        卻遲至98年7 月27日始撤銷原告之建照，顯已逾越二年
        之撤銷期間，業已違反行政程序法第121 條第1 項之規
        定，不得再為撤銷。
    (七)按行政訴訟法第7條規定，原告得請求損害賠償：
      1.本件原告合法建照經被告以前案業已判決確定認定之同
        一事實與理由撤銷，業已違法，並於98年10月9 日執行
        拆除，目前建物已完全拆除完畢，原告合法建造之3 層
        樓房已移為平地，有現場照片為憑，爰依行政訴訟法第
        7 條規定，請求損害賠償。
      2.上開建物之現值依臺灣省建築師公會桃園縣辦事處97年
        5 月26日93428 號鑑定報告書，由黃昇墀建築師親自至
        現場鑑價：上開房屋座落觀光陶瓷老街之中心點，具有
        雙店面，參酌鄰近商圈房屋交易價格，推估本案一、二
        樓價值約每坪新臺幣（下同）60萬元，三樓較無商業價
        值，估算原告整棟房屋現值為3600萬元，有鑑定報告書
        為憑。
      3.另原告上開房屋自95年4 月6 日取得建築執照後，旋即
        動工，依建照規定，竣工期限為18個月，亦即原告若非
        經被告撤照，應於96年10月間完工，原告預留二個月招
        租準備期，上開建物原告應於97年1 月即可出租營利，
        依鶯歌老街目前出租行情，原告之建物每月至少可收得
        租金10萬元，依此計算自97年1 月至99年3 月，共計27
        個月，原告租金損失為270 萬元。以上合計3870萬元之
        損害賠償，原告得為請求。
    (八)綜上所述，撤銷建照之處分業經訴願及判決確定，被告卻
      再次以同一事實同一理由撤銷原告之建照，毫無理由，應
      為違法。被告對於業經判決確定之事項，卻一再浪費行政
      及司法資源撤銷原告之建照並認定系爭建物為違建，行政
      機關如此恣意亂為，實屬罕見，嚴重危害原告之權益等情
      。並聲明求為判決：1.撤銷訴願決定及原處分。2.被告應
      賠償原告3870萬元，及自起訴狀繕本送達之日起至給付之
      日止按年息5%計算之利息。
三、被告則以：
    (一)茲就本案事實說明如后：
      1.原告於95年間向鶯歌鎮公所申請其所有上開房屋拆除案
        進行會勘，嗣後再向鶯歌鎮公所提出就地整建申請，鶯
        歌鎮公所並於95年4 月6 日核發95鶯就地建字第003 號
        （95北縣應建字第0950003234號）建造執照。嗣被告發
        現原告領得上開執照後將原建築物全部拆除重行建築，
        而有屬於新建之情形，且鶯歌鎮公所所核發之許可執照
        中，除與原告所申請之內容不符（誤載成新建）者外，
        更有欠缺核發新建之權限者，故被告乃認上開核發建照
        之處分屬行政程序法第111 條第6 款規定之情形，作為
        處分無效之理由，並於96年9 月11日開立違章建築認定
        通知書，加以通知。
      2.原告不服前開處分循序提起行政訴訟，案經本院97年訴
        字第2090號判決，將臺北縣政府所為之違章建築認定通
        知書及內政部之訴願決定予以撤銷，其中該號判決乃認
        定，上開建照之核發機關形式上雖為鶯歌鎮公所，惟實
        質上似有認屬臺北縣政府所核發者，且縱認有違法之處
        ，亦應係屬得予撤銷，而非當然無效者，故被告原處分
        逕予認定上開核發執照之行為係屬無效，應為不當，全
        案並於98年4 月8 日確定。
      3.後被告依據本院之判決意旨，依法以98年7 月27日以北
        工建字第0980610089號函撤銷原告之建築執照，並於撤
        銷後另與開立違建通知書，而生本件之爭執。
    (二)就程序而論，本件訴訟之被告與本院98年度訴字第2469號
      之被告並不相同，且攻擊防禦方法亦應有不同之處，自應
      無予以合併辯論合併裁判之必要。
      1.首應強調者在於，本件事實與本院98年訴字第2469號之
        案件，二者之案件事實雖看似相同，惟其二者時乃大相
        逕庭。蓋本件訴訟之重點在於被告所為之撤銷處分是否
        有違反前審判決之情者，兼及於本件撤銷處分是否適當
        等，且本件被告係臺北縣政府工務局，亦與他案之被告
        不同，故前開二案件間除事實顯有差異外，攻擊防禦方
        法更有不同之處，自非原告所稱之同一事實上原因者，
        乃屬當然。
      2.是以，前開二案件之內容既顯有異同，則攻擊防禦方法
        更為有別，故請求考量被告訴訟權之保障，而非可將本
        件如原告所述合併於98年度訴字第2469號審理，而應將
        本案單獨審理，方為妥適。
    (三)就實體部分而論，本件之處分乃係依據本院97年度訴字第
      2090號之判決意旨所做成，並無任何不當之處，原告空言
      指摘被告所為之處分違反本院之判決云云，自屬無據。
      1.就本院97年度訴字第2090號判決認定之部分而論，該判
        決僅係認定該核准建照處分並非無效，而屬得撤銷，並
        非原告所稱之處分合法者，原告之主張實有誤會之處，
        茲說明如下：
        (1)按本院97年度訴字第2090號判決有以：「然系爭建照
          核發機關其實為被告，非鶯歌鎮公所，已如前述，被
          告既為有權核發新建執照之主管機關，實難謂系爭建
          照有何違背事物管轄之處。……揆諸前揭說明，系爭
          建照之核發縱有瑕疵，此瑕疵亦顯然並非重大明顯，
          並無行政程序法第111 條第6 款之事由，縱被告認該
          建照之核發有違法之處，亦不過應予撤銷，且應由其
          撤銷，非得逕認為無效。」是以，前開判決僅係說明
          該核准建照處分並無欠缺事物管轄之無效事由，而僅
          係有應予撤銷之情者，乃屬當然。
        (2)依據前開判決之意旨以觀，本件撤銷處分自屬合於前
          開判決之意旨，自無原告所稱之違反本院判決之情者
          ，故原告主張被告所為之撤銷處分違反行政訴訟法第
          213 、215 、216 條、訴願法第95條云云，應均屬誤
          會而應為無理由。
      2.次就本件原告所提出之建照申請案確有違法之瑕疵，而
        應有符合行政程序法第117 條撤銷之要件，被告依法予
        以撤銷自無不當之處，茲說明如后：
        (1)就本件撤銷處分並無逾越行政程序法第121 條第1 項
          之二年時效之部分：
          按行政程序法第121 條第1 項規定，是所謂知有撤
            銷原因之時起，自應從被告確知有本件事實係屬得
            撤銷之時起算，乃屬當然。
          經查，本件核准建照之處分，被告原乃係認定應屬
            違反事物管轄之無效處分，而並未知有得予撤銷之
            情者，並經臺北縣政府訴願審議委員會96年9 月11
            日開立違章拆除認定書、循訴願、行政訴訟程序，
            經本院98年3 月11日方判決確定本件事實應屬得予
            撤銷者，自應認被告知有撤銷原因之時起，應由98
            年3 月11日方始起算，並無原告所稱逾越時效之情
            者。
          退萬步言，縱認被告認知有撤銷原因之時，並非前
            開違章拆除認定書之判決時，惟依據原撤銷上開建
            照處分之訴願決定係於96年12月10日作成，被告於
            98 年7月27日以北工建字第0980610089號函撤銷該
            就地整建執照，亦仍顯於前開訴願決定作成後之二
            年內（期限為98年12月10日），本件撤銷處分並未
            逾越行政程序法第121 條第1 項之規定，實屬明確
            ，原告之主張應無理由。
        (2)就本件核發就地整建執照確有違法而應予撤銷之部分
          而論：
          按建築法第9 條及第25條規定，是依據前開法令之
            規定，如欲申請核發新建之建照，自應獲得被告之
            許可方得為之。
          經查，臺北縣政府依據臺北縣興闢公共設施拆除剩
            餘建築基地內建築物改建增建辦法第2 條之規定予
            以授權鶯歌鎮公所得就改建、增建（即整建）之事
            項予以核發整建執照，並未授權鶯歌鎮公所得核發
            新建執照，是以鶯歌鎮公所核發之整建執照誤載為
            新建，業已構成行政處分有逾越權限而應予撤銷之
            情者。雖本院判決認定前開瑕疵非屬無效處分，仍
            亦同時認定應有構成行政處分得撤銷之事由，此既
            在卷可稽者，自顯可認被告所為之撤銷處分確屬合
            法適當。
        (3)就原告於核發整建執照後，擅自將剩餘建築拆除，而
          有喪失整建資格，而不得以該執照作為其建築之合法
          依據之部分而論：
          按臺北縣興闢公共設施拆除剩餘建築基地內建築物
            改建增建辦法第2 條規定，故若欲依據整建執照予
            以整建，自須以整建之標的仍有部分建物存在，乃
            屬當然。
          經查，鶯歌鎮公所雖曾於96年11月28日表示：「當
            時核發執照時原建物尚有部分建築物存在，並非不
            存在。」惟經臺北縣政府95年4 月6 日、97年3 月
            31日現場會勘及臺北縣政府拆除大隊97年4 月2 日
            會議結論，均查知原建物已不存在之事實，該就地
            整建之客體既已滅失不存在，自無從予以就地整建
            之可能。原告所自行興建之三層樓房，自顯非整建
            執照之範圍，而應屬新建，故縱認原告所申請之原
            整建執照仍應合法，惟該整建之客體既業已消滅，
            該整建執照所核准之事項，自業已無從實現之可能
            ，而仍應認原告有喪失整建資格之情者，而不得主
            張以整建執照作為其違建之合法依據。
        (4)本案並無原告主張有信賴保護原則之適用者，蓋原告
          確有信賴不值得保護之情形：
          首應強調者在於，原告於前案判決理由之中，乃有
            明確主張以：「原告主張：…3.系爭建物確實為增
            建並非新建，依系爭辦法第2 條第3 項規定，鶯歌
            鎮公所有核發建造執照之權限」。原告於申請之初
            明確知悉其所申請者為增建執照（即整建）而並非
            新建。
          查原96年12月10日之訴願決定書中，所有以：「原
            處分機關核發就地整建建造執照之內容載明：新建
            、RC造，已構成信賴基礎、信賴表現二項要件。」
            惟查，原告自始均明知其所申請者為增建而非新建
            ，此參原告於本院前案判決之主張即已自明，是以
            ，縱認鶯歌鎮公所所核發之整建執照確有誤載之情
            ，惟原告自始均確知渠等所申請者為增建而非新建
            ，自無信賴保護之餘地。
          況得申請就地整建執照者，必須是配合公共建設拆
            遷之補償戶，本件原告並非公共建設拆遷之補償戶
            ，其是否具備申請就地整建之資格，業有疑異之處
            。尤應注意者在於，原告所申請者乃係RC造施作，
            其將建物建造為SRC 構造之建築物，亦仍有違反整
            建執照上所核准之範圍，自仍顯有違反建築法規之
            情者，更無主張信賴保護之餘地。
        (5)本件被告確有基於重大公共利益而予以撤銷必要，蓋
          該建物作落之土地，夾於二道路中且為畸零狹小土地
          ，實有涉及公共安全及市容觀瞻之公共利益，被告依
          法基於公益考量之需求，並衡酌原告自始均確知其所
          申請者為整建而非新建，其興建之建築亦不符合整建
          執照所載之RC造而係SRC 造等情，依法予以撤銷違法
          核發整建執照之處分，自顯屬合法適當。
    (四)綜上所陳，本件處分並無違反本院前案判決之意旨，且該
      核發整建執照之處分亦確有違法之處，原告亦無信賴保護
      可言，故被告依法予以撤銷自無任何不當之處等語，資為
      抗辯。並聲明求為判決駁回原告之訴。
四、兩造之爭點：被告撤銷鶯歌鎮公所核發就地整建之建造執照
    ，是否違法。
五、經查：
    (一)按分別提起之數宗訴訟係基於同一或同種類之事實上或法
      律上之原因者，行政法院得命合併辯論，行政訴訟法第
      127 條第1 項固定有明文。惟是否合併辯論，得由行政法
      院視合併辯論之結果是否有利訴訟之終結而定，若數宗訴
      訟之當事人兩造不相同，法雖無禁止合併辯論之規定，為
      免增加裁判之複雜性，仍不宜合併辯論。本件訴訟與本院
      98年訴字第2469號之被告並不相同，不宜合併辯論，合先
      敘明。
    (二)原告於95年間向鶯歌鎮公所申請其所有坐落鶯歌鎮○○街
      69號之1 房屋拆除案進行會勘，嗣後再向鶯歌鎮公所提出
      就地整建申請，鶯歌鎮公所並於95年4 月6 日核發95鶯就
      地建字第003 號（95北縣鶯建字第0950003234號）建造執
      照。嗣被告發現原告領得上開執照後將原建築物全部拆除
      重行建築，認上開建造執照應屬行政程序法第111 條第6
      款規定之無效行政處分，並於96年9 月11日開立違章建築
      認定通知書，原告不服上揭違章建築之認定，循序提起行
      政訴訟，案經本院97年訴字第2090號判決將臺北縣政府所
      為之違章建築認定通知書及內政部之訴願決定均予撤銷，
      全案並於98年4 月8 日確定。惟依前案本院之判決，認定
      上開建照之核發機關形式上雖為鶯歌鎮公所，核其實際應
      認係臺北縣政府所核發，僅由鶯歌鎮公所為行政事務之處
      理而已；縱認有違法之處，亦不過應予撤銷，非得逕認為
      無效。被告遂以該建照之核發，已逾越臺北縣政府之授權
      ，以98年7 月27日北工建字第0980610089號函撤銷上開就
      地整建之建造執照，並未違反本院97年訴字第2090號判決
      之意旨。
    (三)臺北縣政府依據臺北縣興闢公共設施拆除剩餘建築基地內
      建築物改建增建辦法第2 條之規定予以授權鶯歌鎮公所得
      就改建、增建（即整建）之事項予以核發整建執照，並未
      授權鶯歌鎮公所得核發新建執照，是以鶯歌鎮公所核發之
      整建執照記載為新建，業已逾越權限，該行政處分即屬違
      法。再者，依臺北縣興闢公共設施拆除剩餘建築基地內建
      築物改建增建辦法第2 條規定，故若欲依據整建執照予以
      整建，自須以整建之標的仍有部分建物存在。本件原告於
      上開土地上所興建之建物究屬新建，抑或屬興闢公共設施
      拆除剩餘建築基地內合法建築物之改建、增建。經查有關
      上開建物興建之性質認定，鶯歌鎮公所雖曾於96年11月28
      日列席臺北縣政府訴願審議委員會陳述意見表示，當時核
      發執照時原建物尚有部分建築物存在，並非不存在等語。
      惟經臺北縣政府95年4 月6 日、97年3 月31日現場會勘及
      臺北縣政府拆除大隊97年4 月2 日會議結論，皆查得原建
      物已不存在之事實，則該就地整建之客體既已滅失，自非
      就地整建。上開建物為鋼造三層之樓房，並非原有磚造建
      築，上開建物於領得執照後將原建築物全部拆除重行建築
      ，而屬新建應可認定。原告原有之建物既已拆除，亦無從
      為整建。
    (四)行政程序法第121 條第1 項規定，撤銷違法之行政處分，
      應自原處分機關或其上級機關知有撤銷原因時起二年內為
      之。所謂知有撤銷原因之時起，應從行政機關確知有有得
      撤銷之事實時起算。本件核准建照之處分，被告原認定應
      屬違反事物管轄之無效處分，經本院97年訴字第2090號判
      決於98年3 月11日判決確定，始確知本件事實應屬得予撤
      銷者，被告知有撤銷原因之時，應自98年3 月11日起算，
      迄原告於98年7 月27日撤銷該整建之建築執照，並未逾越
      二年之除斥期間。
    (五)原告於本院97年訴字第2090號審理中已明確主張上開建物
      確為增建並非新建，鶯歌鎮公所有核發建造執照之權限等
      語，有該判決影本可稽。足見原告於申請之初，即已明確
      知悉其所申請者為增建執照（即整建）而並非新建。縱認
      鶯歌鎮公所所核發之整建執照確有誤載之情，原告自始均
      確知其所申請者為增建而非新建，自無信賴保護之餘地。
      況且得申請就地整建執照者，必須是配合公共建設拆遷之
      補償戶，本件原告並非公共建設拆遷之補償戶，其是否具
      備申請就地整建之資格，業有疑義。再者，原告所申請者
      乃係RC造施作，其將建物建造為SRC構造之建築物，亦違
      反整建執照上所核准之範圍，而有違反建築法規之情形，
      更無主張信賴保護之餘地。
六、綜上所述，原告之主張，為不可採。從而，原處分並無違誤
    ；訴願決定予以維持，亦無不合。原告訴請撤銷，並請求賠
    償3,870萬元及遲延利息，均為無理由，應予駁回。
七、據上論結，本件原告之訴為無理由，爰依行政訴訟法第98條
    第1項前段，判決如主文。
中    華    民    國    99    年    6     月    23    日
                  臺北高等行政法院第二庭
                              審判長法  官  徐瑞晃
                                    法  官  蕭惠芳
                                    法  官  蔡紹良
上為正本係照原本作成。
如不服本判決，應於送達後20日內，向本院提出上訴狀並表明上
訴理由，如於本判決宣示後送達前提起上訴者，應於判決送達後
20日內補提上訴理由書（須按他造人數附繕本）。
中    華    民    國    99    年    6   月      24    日
                                    書記官  賴淑真

司法院資訊處製作；財團法人民間司法改革基金會備份。
